臺灣高等法院刑事判決　　　　　　　　94年度上易字第1363號
　　上　訴　人
　　即　被　告　乙○○
　　選任辯護人　翁方彬律師
上列上訴人因詐欺案件，不服臺灣板橋地方法院93年度易字第12
44號，中華民國94年7月4日第一審判決（起訴案號：臺灣板橋地
方法院檢察署93年度發查偵字第27號），提起上訴，本院判決如
下：
    主  文
上訴駁回。
    事  實
一、乙○○係曾琪樺（原名曾珮娟）之友人，而曾琪樺與甲○○
    之妻姐謝雲月相識。於民國92年6月2日晚間9時許， 臺北縣
    政府警察局樹林分局（下稱樹林分局）員警前往甲○○開設
    於臺北縣新莊市○○路227巷28號之 「純金工業有限公司」
    ，查獲甲○○非法雇用印尼籍外勞之情事，遂將甲○○帶回
    樹林分局調查，而於調查期間，甲○○唯恐喪失繼續雇用外
    勞之資格及遭致鉅額罰款，遂聯繫謝雲月，央請代為尋覓可
    私下解決此案之人，謝雲月則向曾琪樺（另經臺灣板橋地方
    法院檢察署檢察官為不起訴處分）提起此事，曾琪樺表示有
    友人乙○○認識臺北縣樹林地區警察可代為處理。於同日晚
    間11時許，甲○○甫接受警方詢問完畢，步出樹林分局大門
    之際，謝雲月適帶同乙○○、曾琪樺二人與甲○○見面，四
    人言談中乙○○得知上開甲○○非法雇用外勞情事，以及其
    有失去雇用外勞資格或遭受鉅額罰款之顧慮，竟意圖為自己
    不法之所有，向甲○○佯稱其與樹林分局警員甚為熟識，甲
    ○○只須支付新台幣（下同）14萬元之車馬費，其有辦法擺
    平此事等不實言詞，使當時憂心煩惱之甲○○誤認只要支出
    上開款項，即可成功疏通此案，進而於同年6月5日，委由其
    妻將14萬元，匯入乙○○所指定之其女黃雅惠台新國際商業
    銀行（下稱台新銀行）蘆洲分行00000000000000號帳戶，順
    利詐得上開款項，惟乙○○嗣後並未將上開14萬元用以轉託
    警界友人代為處理該案。迨於同年7月24日， 甲○○收受臺
    北縣政府北府勞動字第0920467385號就業服務法罰鍰處分書
    ，並遭罰款15萬元，即電請乙○○返還前開匯款，詎乙○○
    仍不斷藉故拖延，甲○○始知受騙。
二、案經甲○○訴由臺灣板橋地方法院檢察署檢察官偵查起訴。
    理  由
壹、證據能力部分
一、按被告以外之人於審判外之言詞或書面陳述，除法律有規定
    者外，不得作為證據，刑事訴訟法第159 條第1 項定有明文
    ，此即學理上所稱「傳聞證據排除法則」。又被告以外之人
    於審判外之陳述， 雖不符同法第159 條之1 至第159 條之4
    之規定，而經當事人於審判程序同意作為證據，法院審酌該
    言詞陳述或書面陳述作成時之情況，認為適當者，亦得為證
    據。當事人、代理人或辯護人於法院調查證據時，知有第15
    9 條第1 項不得為證據之情形，而未於言詞辯論終結前聲明
    異議者，視為有前項之同意，此則據同法第159 條之5 規定
    甚明。
二、而鑒於採用傳聞證據排除法則之重要理由之一，係因傳聞證
    據未經當事人之反詰問予以覈實，若當事人願放棄對原供述
    人之反對詰問時，原則上即可承認該傳聞證據之證據能力，
    而揆諸我國刑事訴訟法第159 條之5 之立法理由，除參照前
    述傳聞證據排除法則之基本法理外，亦參考日本刑事訴訟法
    第326 條之立法例，查日本刑事審判實務之運作，有關檢察
    官及被告均同意作為證據之傳聞書面材料或陳述，可直接援
    引該國刑事訴訟法第326 條作為傳聞例外之法律依據，僅在
    檢察官與被告不同意之情況下，乃須根據其他傳聞例外規定
    俾以斟酌該等書面材料或陳述是否具有證據能力，在當事人
    間無爭執之案件中，傳聞證據基本上均可依據前引規定提出
    於法院使用，據此，我國刑事訴訟法第159 條之5 之適用應
    可作同上之解釋。
三、本件證人即告訴人甲○○於警詢時之陳述、證人謝雲月、李
    阿富、連志鴻、黃國財於警詢、偵查中之證述、證人連明智
    、許宗和、黃國郡、曾瑞昌於偵查中之證詞、同案被告曾琪
    樺於警詢中之陳述及其以證人身分於偵查中具結所為之證言
    ，固均屬傳聞證據；另卷附存款存入憑條、黃雅惠上開台新
    銀行帳戶交易明細、臺北縣政府就業服務法罰鍰處分書、甲
    ○○所寄發之存證信函等亦皆為被告以外之人在審判外所為
    之書面陳述，均屬傳聞證據，惟公訴人及被告、辯護人就前
    開審判外之陳述，於原審及本院均未爭執其證據能力，而本
    院審酌彼等陳述作成時之情況，核無違法取證及證明力明顯
    過低之瑕疵，亦認為以之作為證據為適當，故依諸上開規定
    及說明，前引傳聞證據，是否屬於傳聞之例外，無庸先行考
    量刑事訴訟法第159條之1第2項、第159條之2、第159條之4
    等規定，得逕依同法第159條之5第1項、第2項之規定作為證
    據。
四、又證人曾琪樺於原審審理中到庭具結證稱其於92年10月、11
    月左右曾接獲李阿富之來電，李阿富對其告知被告乙○○曾
    交付其等一筆款項，後來因其等覺得麻煩，想要退錢予被告
    ，當時收錢之人將款項均放在李阿富處，只是要退之數額與
    原先甲○○支付之14萬元有一段差距等語，就李阿富是否確
    曾收受被告交付之款項之待證事實而言，證人曾琪樺該部分
    之證詞亦屬傳聞轉述，雖公訴人及被告就該等審判外之陳述
    ，迄於原審言詞辯論終結前亦均未為異議之聲明，然本院衡
    諸下列理由，認該等陳述不宜作為證據，於本案應無證據能
    力：
(一)、證人曾琪樺自承其與被告認識10年，曾經是男女朋友，其與
    被告之交情自非尋常，且其於本案偵查中具同案被告之身分
    ，其證言是否有偏頗或避重就輕之虞，本值商榷。
(二)、關於證人曾琪樺證述曾接獲李阿富之來電乙節，並無通聯紀
    錄或其他客觀事證足供佐證以擔保其可信性。
(三)、證人曾琪樺於93年2 ??2 日警詢時，原係陳稱其不知甲○
    ○匯款之14萬元是何人領取，亦不知被告收受該筆款項後作
    何用途，然於本院審判期日時，卻又表示知悉被告收受14萬
    元及曾接獲李阿富之來電等情，雖其就此種陳述前後不一之
    情狀，曾說明係因其案發時不清楚狀況，事後才逐漸瞭解本
    案之經過云云，但依其上開所述，其於92年10月、11月間即
    接獲李阿富之來電，然其於93年2 月22日警詢時，卻對曾接
    獲李阿富電話乙事隻字未提，且供稱對被告收受14萬元之用
    途完全不知，是證人曾琪樺是否確曾接獲李阿富如上內容之
    來電乙情，實顯有可疑，該等傳聞陳述核有證明力明顯過低
    之瑕疵。
貳、認定本案犯罪事實之證據及理由
一、訊據被告乙○○固坦承曾因謝雲月與曾琪樺從中介紹，於樹
    林分局外與甲○○見面，及收受甲○○所匯入黃雅惠上開台
    新銀行帳戶之14萬元等事實，惟矢口否認有何詐欺取財之犯
    意，辯稱：伊跟甲○○原本不認識，係因謝雲月打電話稱有
    外勞之事情想拜託伊，因此伊才至樹林分局與甲○○見面。
    伊跟甲○○、謝雲月、曾琪樺在樹林分局門口談論甲○○非
    法雇用外勞之事，伊說伊無能為力，該處之警察伊也不認識
    。但後來謝雲月一直打電話給伊之好友曾琪樺，剛好隔天伊
    跟李阿富約在勇竹餐廳一起吃飯，伊問李阿富有無辦法，李
    阿富即說問問看，李阿富後來打電話找連志鴻過來，連志鴻
    到現場之後，因該外勞案件罰鍰數額是15萬到70萬之間，連
    志鴻遂稱向甲○○收取最低15萬之費用來解決此事，連志鴻
    說他有一個親戚在縣政府，可能可以關說一下，因此伊即向
    謝雲月稱需要15萬元之費用，後來謝雲月說太貴了，並砍價
    一萬元，因此甲○○匯14萬元至伊女兒黃雅惠之戶頭，伊拿
    到該筆款項之後，旋將錢提領予李阿富，事隔了大約一、二
    十天沒有消息，後來甲○○打電話詢問伊事情辦理之情形，
    伊將連志鴻之電話給他，請他直接與連志鴻聯絡，後來伊才
    知道連志鴻並沒有辦成此事，伊詢問李阿富，李阿富說他已
    將錢交給連志鴻，伊有去找連志鴻，但連志鴻一直拖著不肯
    處理。本案伊並無詐騙甲○○之意圖，係謝雲月他們一直拜
    託伊，伊根本不認識警員等語。
二、惟查：
(一)、上揭犯罪事實，業據證人即告訴人甲○○於警詢時證述：92
    年6月2日晚間9時許， 伊所經營之純金工業公司為樹林分局
    查獲一名非法外勞，伊不知如何處理，便以電話告知謝雲月
    ，她隨即請被告與曾琪樺至樹林分局探望伊，筆錄完成後，
    約當天23時伊與謝雲月要離開時，被告即在樹林分局外面告
    知伊說他認識許多樹林分局之警察，可以疏通該案，只是需
    要一些車馬費，伊當時因怕發生該案後，無法再繼續雇用外
    勞，因此即應允之，並於92年6月5日匯款14萬元至被告所指
    定之帳戶內，被告收到款項後一再向伊表示該案可以解決，
    既不會被罰也不會被刪除，到了92年7月24日， 伊收到臺北
    縣政府處分書才知遭詐騙。事後伊有告知被告事情未處理好
    ，應該將錢退給伊，但被告一再推諉，置之不理甚至避不見
    面等語綦詳（見93年度發查他字第62號偵查第24頁至第27頁
    ），核與證人謝雲月於警詢及偵查中證述情節（見上開偵查
    卷第30頁至第32頁、第80頁至第82頁）相符。
(二)、而甲○○曾依被告之指示，於92年6月5日匯款14萬元至被告
    之女黃雅惠台新銀行帳號00000000000000號帳戶之事實，除
    迭經被告於警詢、偵查、原審審理及本院審理中均自承不諱
    外，並有台新銀行存款存入憑條1紙、 黃雅惠上開台新銀行
    帳戶交易明細（附於上開偵查第53頁、第55頁至第57頁）可
    稽，此部分至為明確。另甲○○因其非法雇用外籍勞工，最
    後仍遭臺北縣政府以其違反就業服務法第57條第1款之 規定
    ，處以罰鍰15萬元乙節，亦有臺北縣政府北府勞動字第0920
    467385號就業服務法罰鍰處分書存卷可參（附於上開偵查卷
    第52頁）。
(三)、被告雖為前詞辯陳否認犯罪，但查，依其於警詢時先係辯稱
    ：本案係因甲○○主動詢問是否有人與臺北縣政府主管機關
    人員熟識，可代為說情及減輕罰，並詢問伊需多少錢（含吃
    飯、走路工），伊有詢問友人李阿富稱大約需15萬元，伊即
    告知謝雲月，經謝雲月討價還價後言議為14萬元。伊於當日
    領取該筆款項後，即由李阿富介紹蘆洲分局警員連志鴻見面
    ，並在蘆洲市○○路勇竹海產店吃中飯，當場有伊與李阿富
    、連志鴻、黃國財等人，連志鴻告知伊與臺北縣政府人員熟
    識，可處理這件事，伊即當場交付14萬元予連志鴻，且付完
    吃飯費用即離開，不知連志鴻有無分給在場之其他人。伊後
    來有向連志鴻詢問為何未處理好，並向連志鴻催討該筆款項
    ，但連志鴻一直拖延。直至93年1月左右，李阿富經友人轉
    告，該筆款項連志鴻已於92年12月左右將錢寄放予渠等語；
    在偵查中又辯稱：當初甲○○係透過曾琪樺找伊過去，起先
    未講係何事，到了樹林分局才講係因外勞之事。當時伊未說
    伊認識一些人可解決該事，也未對甲○○稱需多少錢才能解
    決，係業主與分局四組組長直接談，他們本身就很熟，根本
    不需要伊介入。黃雅惠戶頭中之14萬元，係因有人一直透過
    曾琪樺找伊幫忙，伊拿這筆錢找李阿富疏通，匯款當天，伊
    即在勇竹餐廳將款項交給李阿富，在場的還有連志鴻、黃國
    財云云。是被告對於其係領取14萬元後，才由李阿富介紹連
    志鴻、黃國財等人至勇竹餐廳吃飯，抑或於其與連志鴻見面
    後，才向甲○○收取14萬元，又其究係將14萬元交予連志鴻
    或李阿富等節，先後陳述不一，其辯解已難憑採。
(四)、雖被告確曾向友人李阿富詢問是否有人與臺北縣政府主管機
    關人員或樹林分局之人熟識，可代為前往關心前揭外勞案件
    之偵辦進度，亦曾透過李阿富邀約臺北縣蘆洲分局二組助理
    教官連志鴻及臺北縣政府淡水分局刑事組偵查員黃國財一同
    於臺北縣蘆洲市勇竹餐廳用餐之情，固經證人李阿富、連志
    鴻與黃國財於警詢時及偵查中證述甚明，堪信屬實。惟查以
    ，被告、李阿富、連志鴻、黃國財於勇竹餐廳用餐之時，被
    告僅表示有朋友因外勞案件被查獲，需要請人處理，是否有
    人可代為前往瞭解狀況，適因連志鴻之叔叔連明智擔任樹林
    市代表會之主席，因此後來決定由連志鴻委託連明智向樹林
    分局四組承辦人員詢問，被告用餐當天並未提及要用錢擺平
    外勞之事，亦未拿出現金或支票，李阿富與連志鴻均未自被
    告處收受14萬元等情，亦據證人李阿富、連志鴻及黃國財於
    警詢、偵查中證述明確，互核相互一致。而事後連志鴻曾委
    請連明智向樹林分局人員詢問上開外勞案件偵辦進度，始知
    該外勞已被移送並等待遣返，連志鴻再將之轉告被告乙節，
    亦經證人連明智於偵查中及連志鴻於警詢、偵查中證述無訛
    ，足認被告辯稱其已將甲○○支付之14萬元轉交予李阿富或
    連志鴻云云，顯屬諉詞，並不足採。
(五)、況依證人即樹林分局四組組長許宗和於偵查中亦到庭結證稱
    ：伊不認識甲○○，在甲○○之案件到分局前，伊未見過他
    ，甲○○未就其案件向伊關說或關切案情，沒有聽到承辦人
    員及案主打算用非法管道解決此事。另一證人即當時承辦甲
    ○○前揭外勞案件之樹林分局警員黃國郡亦於偵查中證述：
    甲○○之案件係由伊承辦，當時甲○○來分局時，有關切案
    情與裁罰範圍，伊有告知甲○○裁罰屬於縣政府勞工局之職
    權，處理該案時，並未聽到有人提及要用私下管道擺平此案
    ，伊不認識被告乙○○等語，核與證人曾瑞昌於偵查中所證
    稱：伊曾承辦甲○○非法雇用外勞一案，過程中甲○○未至
    分局表示要私下瞭解案情，伊亦不認識被告乙○○等語相合
    ，俱徵被告所稱甲○○與樹林分局四組組長熟識，不須透過
    其代為疏通云云，亦非可採，且依前開證人所陳，足見被告
    與樹林分局承辦甲○○非法雇用外勞案件之相關警員均非認
    識。其向被害人黃金朝佯稱與樹林分局警員熟識云云，顯屬
    虛詞，又被告收取被害人十四萬元，既無為被害人黃金朝出
    面處理，事後復未償還被害人所交付款項，僅片面陳稱款項
    已交付李阿富，致無法返還云云，然為前開證人李阿富、連
    志鴻所否認在卷，其所辯亦無可採，有詐欺犯行已明。
三、綜上所述，本件事證明確，被告詐欺犯行堪以認定。
參、論罪科刑之理由
??核被告乙○○所為，係犯刑法第339 條第1 項之詐欺取財罪
    。原審因認被告罪證明確，引用刑法第339條第1項、第41條
　　第1項前段，罰金罰鍰提高標準條例第1條前段、 第2條之規
    定。並審酌被告曾因藏匿人犯案件，經原審於92年12月19日
    ，以92年度上易字第1957號判處有期徒刑4月確定（ 本案未
    構成累犯），有本院被告前案紀錄表一份在卷為據，並兼衡
    其犯罪之動機、目的、手段、所生危害、犯後態度等一切情
    狀，量處有期徒刑六月，並諭知易科罰金之折算標準，以資
    懲儆。核其認事用法並無不合，量刑亦稱妥適，上訴人即被
    告上訴意旨仍執前詞，指摘原判決不當，請求撤銷改判，洵
    無理由，上訴應予駁回。
據上論斷，應依刑事訴訟法第368條，判決如主文。
本案經檢察官周志榮到庭執行職務。
中　　華　　民　　國　　94　　年　 10　　月　　6　  　日
　　　　　　　　　刑事第7庭     審判長法　官  蔡秀雄
　　　　　　　　　　　　　　　　　　  法　官  蔡光治
　　　　　　　　　　　　　　　　　    法　官  周煙平
以上正本證明與原本無異。
不得上訴。
                                      書記官  蕭麗珍
中　　華　　民　　國　　94　　年　　10　　月　　7 　　日
附錄：本案論罪科刑法條全文
中華民國刑法第339條第1項
意圖為自己或第 3 人不法之所有，以詐術使人將本人或第 3 人
之物交付者，處五年以下有期徒刑、拘役或科或併科1000元以下
罰金。
